【裁判字號】    90,易,2549
【裁判日期】    900815
【裁判案由】    詐欺
【裁判全文】
臺灣高雄地方法院刑事判決                          九十年度易字第二五四九號
    公  訴  人  臺灣高雄地方法院檢察署檢察官
    被      告  丙○○
右列被告因詐欺案件，經檢察官提起公訴（九十年度偵字第一一七五四號），本院判
決如左：
    主    文
丙○○連續以詐術得財產上之不法利益，處有期徒刑肆月。如易科罰金，以參佰元折
算壹日。台灣大哥大股份有限公司行動電話門號0000000000號晶片壹片，
沒收之。
    事    實
一、丙○○前於民國八十八年間因偽造文書案件，經本院於八十九年二月十一日判處
    有期徒刑六月，緩刑二年確定。詎丙○○猶不知悔改，於八十九年十月間，在高
    雄縣市地區某處，經由不詳報紙廣告，向姓名年籍不詳之人以新臺幣（下同）一
    千五百元之代價，購得台灣大哥大股份有限公司（下稱台灣大哥大公司）行動電
    話門號0000000000號晶片（該門號為乙○○遭姓名年籍不詳之人所冒
    名申請），竟基於意圖為自己不法利益之概括犯意，自八十九年十一月十日起至
    同年月十四日止（起訴書誤載為自八十九年一月間起），在高雄縣市地區與大陸
    地區，將上述行動電話門號之晶片裝入自備之行動電話手機，多次撥打電話予其
    友人，致使台灣大哥大公司陷於錯誤而提供其電信設備，共計撥打一百四十六次
    ，總計一萬八千八百五十四秒，連續獲得免費使用通訊之財產上不法利益。嗣因
    乙○○接獲台灣大哥大公司電話帳單後發現有異，向電信警察提出檢舉，始循線
    查獲上情。
二、案經交通部電信總局函送臺灣高雄地方法院檢察署檢察官偵查起訴。
    理    由
一、右揭事實業據被告丙○○於本院審理時供承不諱，核與被害人乙○○於警訊及本
    院調查時之指訴情節相符，並有台灣大哥大公司通話明細報表五紙及電信費帳單
    一紙附於警訊卷可稽。堪認被告之自白核與事實相符，自得採為論罪之依據。本
    件事證已臻明確，被告右開犯行洵堪認定。
二、按被告使用被害人乙○○遭姓名年籍不詳之人冒名所申請之行動電話門號，撥打
    該號碼而使台灣大哥大公司陷於錯誤，允許其使用而得有免於支出通話費用之利
    益，故核被告所為，係犯刑法第三百三十九條第二項之詐欺得利罪。又被告先後
    多次詐欺得利之犯行，時間緊接，所犯構成要件相同，顯係基於概括犯意反覆為
    之，為連續犯，應依刑法第五十六條之規定，以一罪論，並加重其刑。爰審酌被
    告僅為貪圖小利而為本件犯行，致被害人乙○○所生之危害尚屬非鉅，及事後業
    已主動清償前揭通話費用，有電信費繳款收執聯一紙在卷可稽，且犯罪後尚能坦
    認犯行，態度良好等一切情狀，量處如主文所示之刑。又被告於行為後，刑法第
    四十一條業於九十年一月十日修正公布施行，並於同年月十二日生效，依修正前
    之刑法第四十一條規定：「犯最重本刑為三年以下有期徒刑以下之刑之罪，而受
    六個月以下有期徒刑或拘役之宣告，因身體、教育、職業或家庭之關係，執行顯
    有困難者，得以一元以上三元以下折算罰金」，惟修正後之刑法第四十一條第一
    項規定「犯最重本刑為五年以下有期徒刑以下之刑之罪，而受六個月以下有期徒
    刑或拘役之宣告，因身體、教育、職業或家庭之關係或其他正當理由，執行顯有
    困難者，得以一元以上三元以下，易科罰金。但確因不執行所宣告之刑，難收矯
    正或難以維持法秩序者，不在此限」。比較上開新舊法，修正後之刑法第四十一
    條第一項就得宣告易科罰金之範圍較修正前之舊法為廣，是依刑法第二條第一項
    前段規定，自應適用裁判時較有利於被告之法律即修正後之刑法第四十一條第一
    項規定，故爰併諭知易科罰金之折算標準。至被告所有供犯罪所用之台灣大哥大
    公司行動電話門號0000000000號晶片一片，雖未扣案，惟無證據證明
    業已滅失，亦應依刑法第三十八條第一項第二款之規定，併予宣告沒收之。末查
    被告前曾因偽造文書案件，經本院於八十九年二月十一日判處有期徒刑六月，緩
    刑二年確定，此有臺灣高等法院被告全國前案紀錄表及臺灣高雄地方法院檢察署
    刑案資料查註紀錄表各一紙在卷可稽，詎其仍不知悔悟，再犯本件詐欺得利罪行
    ，顯見其自制力薄弱，從而，本院自無從考量予以宣告緩刑，併此敘明。
三、公訴意旨另認被告於八十九年一月間，在高雄縣市地區某處，經由不詳報紙廣告
    ，向姓名年籍不詳之人以一千五百元之代價，購得台灣大哥大公司行動電話門號
    0000000000號（本門號為易付卡晶片、申請人為甲○○、姓名年籍不
    詳），竟基於意圖為自己不法利益之概括犯意，自八十九年一月間起至同年十一
    月十四日止，以該行動電話門號連續撥打，致使台灣大哥大公司陷於錯誤而提供
    其電信設備，共約撥打一百四十六次，受有免付行動電話費之財產上不法利益。
    因而認被告尚涉犯上開詐欺得利之罪嫌云云。
四、按犯罪事實應依證據認定之，無證據不得認定其犯罪事實；復不能證明被告犯罪
    者，應諭知無罪之判決，刑事訴訟法第一百五十四條、第三百零一條第一項分別
    定有明文。次按認定不利於被告之事實，須依積極證據，苟積極證據不足為不利
    於被告事實之認定，即應為有利於被告之認定，更不必有何有利之證據。最高法
    院著有三十年上字第八一六號判例足資參照。訊據被告堅詞否認此部分詐欺得利
    犯行，辯稱：「0000000000號門號是易付卡門號，是我自已買儲值卡
    使用撥打的，我沒有詐欺得利。」等語。經查：上開0000000000號門
    號確係屬易付卡門號，此有交通部電信總局電信警九十字第五０四七二四－０號
    函在卷可參，是被告前揭辯稱0000000000號門號係易付卡門號等語，
    應堪採信。再查：公訴人指稱被告共約撥打一百四十六次，受有免付行動電話費
    之財產上不法利益云云，然此應係被告透過話台灣大哥大門號00000000
    00號晶片撥打之次數，而非經由0000000000門號撥打之次數，此有
    台灣大哥大公司門號0000000000號通話明細表五紙在卷可按，且門號
    0000000000號既為易付卡門號，自須購得儲值卡始得使用，是被告前
    揭辯稱係伊自行購得儲值卡使用撥打等語，亦堪採信。綜上所述，被告自行購買
    儲值卡使用撥打，其並未受有免付行動電話費之不法利益。此外，本院復查無其
    他積極證據足資證明被告有何公訴人所指訴此部分詐欺得利犯行，原應為無罪之
    諭知，惟公訴意旨既認此部分與前揭論罪科刑部分係連續犯，屬裁判上一罪關係
    ，故不另為無罪之諭知，附此敘明。
據上論斷，應依刑事訴訟法第二百九十九條第一項前段，刑法第二條第一項前段、第
五十六條、第三百三十九條第二項、修正後第四十一條第一項、第三十八條第一項第
二款，罰金罰鍰提高標準條例第一條前段、第二條，判決如主文。
本案經檢察官高嘉惠到庭執行職務。
中    華    民    國      九十      年      八      月       十五       日
                                  臺灣高雄地方法院刑事第七庭
                                      法  官  蔡  正  雄
右正本證明與原本無異。
如不服本判決，應於判決送達後十日內，向本院提出上訴狀。
                                      書記官  許  雅  惠
中    華    民    國      九十      年      八      月       十五       日
附錄本判決論罪之法條：
刑法第三百三十九條：
意圖為自己或第三人不法之所有，以詐術使人將本人或第三人之物交付者，處五年以
下有期徒刑、拘役或科或併科一千元以下罰金。
以前項方法得財產上不法之利益或使第三人得之者，亦同。
前二項之未遂犯罰之。


司法院資訊處製作；財團法人民間司法改革基金會備份。
